臺灣高等法院刑事裁定
109年度抗字第1844號
抗  告  人  
即  受刑人  游小珍



上列抗告人因聲請定其應執行刑案件，不服臺灣桃園地方法院，
中華民國109年9月28日裁定（109年度聲字第3362號），提起抗
告，本院裁定如下：
    主  文
抗告駁回。                                             
    理  由
一、原裁定意旨略以：抗告人即受刑人游小珍（下稱受刑人）所
    犯如原裁定附表（下稱附表）所示之罪，先後經臺灣雲林地
    方法院（附表編號1至5）、最高法院（附表編號6至15）及
    原審法院（附表編號16）判處如附表所示之刑，並分別確定
    在案，有各該判決書及本院被告前案紀錄表附卷可稽。又受
    刑人所犯如附表所示之罪，均係於如附表編號1所示判決確
    定日前為之，且如附表編號16所示之罪係以原審法院為該案
    犯罪事實最後判決之法院，核與上開規定相符。又受刑人請
    求檢察官就附表所示各罪（附表編號1、2、16為得易科罰金
    之罪，其餘均為不得易科罰金之罪）聲請定其應執行之有期
    徒刑，有臺灣桃園地方檢察署依民國102年1月23日修正之刑
    法第50條調查受刑人是否聲請定應執行刑調查表附卷可憑。
    茲檢察官聲請定其定應執行之有期徒刑，核與前揭規定相符
    ，應予准許。爰以行為罪責為基礎，審酌受刑人所犯如附表
    編號1所示之罪為販賣大麻種子罪、編號2所示之罪為轉讓大
    麻種子罪、編號3及13所示之罪均為販賣第二級毒品罪、編
    號5所示之罪為販賣第二級毒品未遂罪、編號4及12所示之罪
    均為轉讓禁藥罪、編號6及7所示之罪均為共同轉讓第一級毒
    品罪、編號8所示之罪為轉讓第一級毒品罪、編號9、10、11
    及14所示之罪均為販賣第一級毒品罪、編號15所示之罪為加
    重強盜罪、編號16所示之罪為詐欺罪，併其行為態樣、各罪
    關係、次數多寡，及所呈現受刑人之人格特質及犯罪動機、
    目的、手段、程度、所生危險、案件特性、比例原則，暨預
    防需求等綜合因素，依法定其應執行有期徒刑17年3月。又
    受刑人所犯上開原得易科罰金之罪，因與上開不得易科罰金
    之罪併合處罰，故無再諭知易科罰金折算標準之必要等語。
二、抗告意旨略以：
（一）按法律上法院對屬於自由裁定事項，固有自主裁量權，但
      並非概無法律性之拘束，法律上仍受外部界限及內部界限
      所限制。內部界限為法院為自由裁量時考量法律之目的，
      法律秩序之理念所在，法院為裁判時，兩者均不得有所踰
      越。在數罪併罰有二裁判以上者，法院對應定其應執行刑
      之案件，仍應受法律之內部界限拘束。法院所規定範圍之
      「外部界限」之外，尚應受比例原則、公平正義原則之規
      範，並謹守法律秩序理念、社會情感等慣例所規範，且現
      階段之刑事政策，非僅以實現律報主義之觀念，尤重在教
      化功能。再從受刑人就其所犯之各罪，其犯罪目的、動機
      及手段幾近相同，甚或其犯罪時間亦相當接近，雖刑法第
      56條連續犯之規定，於95年7月1日施行後，其犯行已無適
      用該法，然就司法實務上，仍謂其犯行應可視為同一種連
      續之行為，如下所見各審級法院之案例略以：⑴臺灣臺中
      地方法院98年度易字第2067號判決，就被告所犯7次恐嚇
      取財犯行各判處有期徒刑6月（計3年6月）、109次詐欺犯
      行各判處有期徒刑3月（計20年7月），總計有期徒刑24年
      1月，後定應執行刑為3年4月確定；⑵最高法院103年度台
      上字第3148號判決，就被告所犯10次販賣毒品罪分別判刑
      時（合計38年4月）計定應執行刑為7年2月確定；⑶臺灣高
      等法院臺中分院104年度抗字第66號，將被告數起毒品案
      件原所裁定之應執行有期徒120月（計10年），更定應執
      行有期徒刑70月（計5年10月）確定；⑷本院97年度上訴字
      第5195號判決，其所涉竊盜案件，原刑期合計達有期徒刑
      132年8月，定應執行刑後則為有期徒刑8年，其獲寬減刑
      度之大，更若天壤之別。揆諸上開案例，定徵法曹諸公於
      律法廢除「連續犯」之後，實施「一罪一罰」以降對連續
      犯觸犯相同罪行，且於時間緊密行為者，雖依「一罪一罰
      」規定相繩，然於定應執行刑或審核數罪併罰更定應執行
      刑時，莫不抱以寬憫恕懷為合乎公平、比例原則之判決裁
      定，期免神聖律法失衡淪於「行輕法重」。
（二）本件受刑人經查獲後隨即配合檢警辦案，並向毒品上游聯
      繫，佯稱購買毒品，協助警方查獲毒品來源，其犯後態度
      良好，除依法得減輕其刑外，亦為法院科刑審酌之基礎。
      又受刑人所犯如附表編號1至14所示之罪，其犯罪時間係
      於105年1月至6月間，屬同期間內所為，僅因檢察官先後
      起訴，始而分別審判，原裁定未就其整體犯罪行為態樣、
      時間觀察，亦未敘明有何為此裁量之特殊理由，即裁定應
      執行有期徒刑17年3月，顯然不利於受刑人，難謂與內部
      界限之法律目的及刑罰之公平性無違，致實質上受刑人所
      受之刑罰將遠高於其餘同類案件，爰懇請本院給予其從輕
      有利之裁定云云。
三、按裁判確定前犯數罪者，除有刑法第50條第1項但書各款情
    形，應由受刑人請求檢察官聲請定應執行刑外，依第51條規
    定併合處罰之。刑法第50條第1項、第53條分別定有明文。
    又按法律上屬於自由裁量之事項，有其外部性界限及內部性
    界限，並非概無拘束，依據法律之具體規定，法院應在其範
    圍選擇為適當之裁判者，為外部性界限；而法院為裁判時，
    應考量法律之目的，及法律秩序之理念所在者，為內部性界
    限，法院為裁判時，二者均不得有所逾越（最高法院80年台
    非字第473號判例參照）。次按數罪併罰之定應執行之刑，
    係出於刑罰經濟與責罰相當之考量，並非予以犯罪行為人或
    受刑人不當之利益，為一種特別的量刑過程，相較於刑法第
    57條所定科刑時應審酌之事項係對一般犯罪行為之裁量，定
    應執行刑之宣告，乃對犯罪行為人本身及所犯各罪之總檢視
    ，除應考量行為人所犯數罪反應出之人格特性，並應權衡審
    酌行為人之責任與整體刑法目的及相關刑事政策，在量刑權
    之法律拘束性原則下，依刑法第51條第5款之規定，採限制
    加重原則，以宣告各刑中之最長期為下限，各刑合併之刑期
    為上限，但最長不得逾30年，資為量刑自由裁量權之外部界
    限，並應受法秩序理念規範之比例原則、平等原則、責罰相
    當原則、重複評價禁止原則等自由裁量權之內部抽象價值要
    求界限之支配，期使輕重得宜，罰當其責，俾符合法律授與
    裁量權之目的，以區別數罪併罰與單純數罪之不同，兼顧刑
    罰衡平原則（最高法院105年度台上字第428號判決意旨參照
    ）。又法院定執行刑時，茍無違法律之內、外部界限，其應
    酌量減輕之幅度為何，實乃裁量權合法行使之範疇，自不得
    遽指違法（最高法院102年度台抗字第932號裁定意旨參照）
    。
四、經查：本件受刑人犯如附表所示之罪，均經分別確定在案，
    因合於數罪併罰，原審於各宣告刑中之最長期（有期徒刑8
    年4月）以上，於附表編號1至16所示之刑期（有期徒刑4月
    、3月、1年10月、7月、1年、2年6月、2年6月、8月、7年10
    月〈判3次〉、8年、8年4月、7月、3年10月、7年8月、8年、3
    月）等各刑合併之刑期（合計為有期徒刑69年10月）以下；
    再參以受刑人犯如⑴附表編號1至2所示之罪，前曾經臺灣雲
    林地方法院以106年度原重訴字第1號判決併定其應執行有期
    徒刑5月確定；⑵附表編號8至14所示之罪，前曾經臺灣苗栗
    地方法院以106年度原訴字第8號判決併定其應執行有期徒刑
    10年6月確定，是法院再為更定應執行刑時，自應受上開裁
    判所定其應執行刑加計其他裁判所處刑期之內部界限（即5
    月＋1年10月＋7月＋1年＋2年6月＋2年6月＋10年6月＋8年＋3月＝27
    年7月）所拘束。從而，原裁定就受刑人犯如附表所示各罪
    ，定其應執行有期徒刑17年3月，既在外部性界限（即附表
    所示各罪刑期合計為69年10月）之範圍內，亦未逾越內部性
    界限暨前開合計之刑度（27年7月），且原裁定予以適度減
    輕之刑罰折扣，核屬原審定刑裁量權之行使，亦未悖於法律
    秩序之理念，符合法規範之目的。又審酌受刑人犯如附表所
    示各罪，其中編號1至14所示之罪為販賣毒品、轉讓禁藥等
    罪，其多次違反毒品危害防制條例等犯行，不僅戕害國民個
    人身心，對於社會治安、風氣亦有危害，且為我國依法嚴令
    禁止販賣毒品、轉讓禁藥之行為，受刑人漠視法令禁制，仍
    欲販賣毒品牟利、轉讓禁藥，助長毒品氾濫，是其所為本難
    輕縱；編號15所示之罪為加重強盜罪（侵入住宅、攜帶兇器
    強盜罪）、編號16所示之罪為詐欺罪，屬危害個人、財產或
    社會法益，以上3種罪質並無同質性之情形，且以受刑人犯
    罪整體歷程觀之，犯罪時間亦有間隔，兼衡受刑人其犯數罪
    所反映的人格特性、犯罪類型、所侵犯者於併合處罰時，其
    責任非難重複之程度、實現刑罰經濟的功能，暨數罪對法益
    侵害之加重效應等總體情狀綜合判斷，核原裁定在內、外部
    界限之間，就受刑人犯如附表所示各罪定其應執行有期徒刑
    17年3月，難謂有何違背罪責相當、重複評價禁止原則及裁
    量濫用之情事，亦無違反比例、平等原則、罪刑相當原則及
    責任遞減原則，或認與社會法律情感相違之情，對受刑人顯
    然無過重之情，受刑人認原審合併定應執行刑，有違數罪併
    罰定應執行刑之立法精神云云，要無足採。至抗告意旨所述
    實務量刑上，於定其應執行刑時酌量裁定，係法官酌量個案
    情形之結果，惟數罪併罰之定其應執行刑，係出於刑罰經濟
    與責罰相當之考量，並非予以受刑人不當之利益，矧個案情
    節不同，並無拘束法院裁量權自由行使之效力，揆諸前揭說
    明，既屬不同案件，與抗告人犯罪有多種罪質情形亦不相同
    ，即非本案定其應執行刑所應審酌範圍，原裁定於法核無違
    誤。抗告意旨徒憑己見，比附援引他案定其應執行刑之情形
    ，指摘原裁定不當，為無理由，應予駁回。
據上論斷，應依刑事訴訟法第412 條，裁定如主文。
中　　華　　民　　國　　109 　年　　10　　月　　30　　日
                  刑事第十七庭審判長法　官　鄭水銓
                              　　  法　官　黃雅芬
                              　    法　官　沈君玲
以上正本證明與原本無異。
如不服本裁定，應於收受送達後5日內向本院提出抗告狀。
                                    書記官　彭于瑛
中　　華　　民　　國　　109 　年　　10　　月　　30　　日